【裁判字號】    97,訴,2618
【裁判日期】    971231
【裁判案由】    返還租賃房屋等
【裁判全文】
臺灣板橋地方法院民事判決              97年度訴字第2618號
原      告  乙○○
訴訟代理人  陳緯慶律師
被      告  帝大興有限公司
法定代理人  丙○○
上列當事人間請求返還租賃房屋等事件，經本院於民國97年12月
23日言詞辯論終結，判決如下：
    主      文
被告應將坐落於門牌號碼臺北縣板橋市○○路一八０號一樓房屋
遷讓返還予原告。
被告應自民國九十七年十一月十一日起至遷讓返還第一項所示房
屋之日止，按月給付原告新臺幣貳拾貳萬元。
訴訟費用由被告負擔。
    事實及理由
一、程序方面：
    本件原告起訴時，除被告外，尚將甲○○、詹禾秈（原名丁
    ○○）列為被告；嗣於民國97年12月23日言詞辯論期日庭提
    民事準備書暨陳報狀，追加蘇哲章為被告，惟於同期日即撤
    回對甲○○、詹禾秈之起訴，及對蘇哲章之追加起訴，並經
    甲○○、詹禾秈當場同意其撤回。又起訴狀原係聲明：（一
    ）被告應將坐落於門牌號碼臺北縣板橋市○○路180 號1 樓
    房屋（下稱系爭房屋），遷讓返還予原告。（二）被告應給
    付新臺幣（下同）440,000 元予原告。（三）被告應自97年
    11月10日起至遷讓返還系爭房屋之日止，按月給付原告220,
    000 元；嗣於同期日將上開第（二）、（三）項聲明之請求
    合併後並減縮為被告應自97年11月11日起至遷讓返還系爭房
    屋之日止，按月給付原告220,000 元，經核並無不合，先此
    指明。
二、原告主張：緣於94年3 月20日與原告簽訂房屋租賃契約書（
    下稱系爭租約），向原告承租系爭房屋使用，約定租賃期限
    自95年9 月4 日起至98年12月31日止，自97年1 月1 日起每
    個月租金為220,000 元，並經本院所屬民間公證人公證。詎
    料被告自97年7 月1 日起，即未給付租金，經原告電話告知
    繳交租金，被告均推諉資金不足暫緩繳交，惟原告均不接受
    。原告嗣於97年10月1 日再度向被告催繳房租時，方發現被
    告於無力繳納房租之情況下，未經原告同意，竟違反租賃契
    約之規定將公司頂讓與他人，改由丙○○擔任被告法定代理
    人，催繳租金亦遭被告法定代理人丙○○拒絕，並要原告向
    被告前任法定代理人甲○○請求給付租金。原告只得於97年
    10月6 日寄發存證信函（下稱97年10月6 日函）催告繳交租
    金，惟被告仍置之不理。原告為避免損害擴大，再於97年10
    月13日寄發存證信函（下稱97年10月13日函），以被告違反
    系爭租約第14條第1 項第1 款之約定，終止系爭租約，是被
    告已無占有系爭房屋之正當權源，卻仍無權占用並拒不返還
    系爭房屋，為此依民法第767 條之規定請求被告自系爭房屋
    遷讓，及自97年11月11日起至自系爭房屋遷讓之日止，按月
    給付原告相當於租金之不當得利。並聲明：如主文所示。
三、被告則以：被告確實自97年7 月起即未依系爭租約向原告繳
    納租金，惟被告法定代理人係於97年8 月間由甲○○變更為
    丙○○，是被告現任法定代理人丙○○實際上係自97年10月
    起方使用系爭房屋，開設火鍋店，目前由被告僱請訴外人蘇
    哲章為店長，是被告曾與原告協商自97年10月前之租金免付
    ，因97年7 至9 月間並非由被告現任法定代理人丙○○使用
    ，惟原告不能同意等情為辯。並聲明：原告之訴駁回。
四、原告主張之上開事實，業據其提出系爭租約、公證書、97年
    10月6 日函、97年10月13日函、被告公司最新變更登記表等
    件為證，被告亦就未繳租金之事不為爭執。經細繹系爭租約
    ，兩造確於第14條第1 項第1 款約定如被告積欠當年度租金
    達2 個月以上，經原告催收仍未支付時，原告得逕予終止租
    約（見本院97年度板簡字3250號事件卷第14頁），是原告以
    97年10月6 日函催告被告繳納積欠之97年7 至9 月間3 個月
    份租金，被告仍不繳納，原告再以97年10月13日函終止系爭
    租約，完全合於系爭租約第14條第1 項第1 款之約定；被告
    雖以97年8 月間其法定代理人由甲○○變更為丙○○，目前
    法定代理人丙○○自97年10月起始使用系爭房屋等情為辯，
    縱係真實，惟在公司之法人同一性並不因法定代理人更易而
    有所變更之情況下，自無從以此辯解拒付租金，是原告之主
    張與證據及事實並無相違，應堪信為真正。
五、從而，原告依據民法第767 條、不當得利之法律關係，據以
    提起本件訴訟，請求被告應將系爭房屋，遷讓返還予原告，
    ，並應自97年11月10日起至遷讓返還系爭房屋之日止，按月
    給付原告220,000 元，即無不合，應予准許。
六、訴訟費用負擔之依據：民事訴訟法第78條。
中    華    民    國    97    年    12    月    31    日
                  民事第二庭法  官  鍾啟煌
以上正本係照原本作成。
如對本判決上訴，須於判決送達後20日內，向本院提出上訴狀，
上訴臺灣高等法院（應按他造人數提出繕本）。
中    華    民    國    97    年    12    月    31    日
                            書記官  張國仁


司法院資訊處製作；財團法人民間司法改革基金會備份。
